臺灣高等法院臺中分院民事判決　　　 95年度重訴更(一)字第7號
原　　　告　戊○○
原　　　告　乙○○
原　　　告　己○○
原　　　告　丙○○
兼上列四人共同
訴訟代理人　甲○○　　住台中縣.
人　　　　　　　　　　　樓
被　　　告　丁○○　　住彰化縣.
　　　　　　　　　　　住彰化縣.
上列當事人間因請求侵權行為損害賠償事件，經最高法院第一次
發回更審，本院於96年11月21日言詞辯論終結，判決如下：
    主  文
被告應給付原告戊○○新臺幣壹佰柒拾萬玖仟玖佰參拾元，給付
原告乙○○新台幣壹佰壹拾伍萬參仟柒佰元，給付原告己○○、
丙○○及甲○○各新台幣捌拾萬元，並均自民國九十四年一月六
日起至清償日止，各按年息百分之五計算之利息。
原告其餘之訴駁回。
訴訟費用（除確定部分外）由被告負擔十分之七，餘由原告負擔
。
    事實及理由
一、本件原告起訴主張：被告丁○○因與被害人吳滿興結怨，遂
    教唆其員工庚○○於民國（下同）92年4月20日殺害被害人
    吳滿興，經台灣彰化地方法院檢察署提起公訴，先後經台灣
    彰化地方法院及鈞院判處無期徒刑在案。被告之殺人行為如
    刑事判決所述。原告戊○○為被害人吳滿興之配偶，原告乙
    ○○、己○○、丙○○、甲○○為被害人吳滿興之子女，就
    被害人吳滿興之死亡，依民法第184、185、192、195條規定
    ，請求被告賠償原告戊○○扶養費新台幣（下同）1,477,24
    7元、慰撫金200萬元，賠償原告乙○○殯葬費381,700元、
    慰撫金200萬元，賠償原告己○○、丙○○、甲○○慰撫金
    各200萬元等語。經更審前本院前審判令被告給付原告戊○
    ○2,238,875元（其中扶養費238,875元、精神慰藉金200萬
    元），給付原告乙○○1,381,700元（其中喪葬費381,700元
    、精神慰藉金100萬元）、給付其餘原告各精神慰藉金100萬
    元及均加計法定遲延利息（原告等之請求超過上開本息部分
    ，經前審駁回者，未據渠等聲明不服，已告確定），經被告
    上訴，最高法院發回後，原告等聲明：求為判決：
    （一）被告應給付原告戊○○2,238,875元，給付原告乙○
    ○1,381,700元，給付原告己○○、丙○○、甲○○各100萬
    元及各自94年l月6日起至清償日止，按年息百分之五計算之
    利息；（二）訴訟費用由被告負擔。併稱：
    （一）被告與吳滿興從90年間蓋房子時開始結怨，且當時被
          告揚言要買兇殺害吳滿興。刑事判決對被告與吳滿興
          間的嫌隙及已有敘述。被告買兇殺人，庚○○之錄音
          譯文，亦討論金錢的交付，因被告承諾的金錢沒有履
          行，才被庚○○供出。庚○○與吳滿興並不認識，亦
          無仇恨，並無致吳滿興於死之動機，其殺人行為係受
          被告教唆後所為。
    （二）本院前審判決認定吳滿興之平均餘命13.8年，實應依
          據公務人員撫卹法第4條規定滿六個月而以一年計算
          之。又平均餘命僅係根據生命週期表計算，現今平均
          壽命已有逐漸延長之趨勢。
    （三）本件被害人身體健康，正是可以安享天年之時，竟遭
          被告殺害，對原告之家庭造成重大傷害，且被告矢口
          否認犯罪，毫無悔意，更讓原告難以接受。
    （四）原告乙○○請求之殯葬費381,700元，其中白布、毛
          巾費用之28,000元捨棄（見本院卷第43頁）。
二、被告則聲明：駁回原告之訴。併稱：
    （一）刑事判決所為事實之認定，於獨立民事訴訟之裁判時
          本不受其拘束。被告自刑事警詢、偵訊及第一審、第
          二審審理均堅詞否認其有教唆訴外人庚○○殺害吳滿
          興，然鈞院刑事庭93年度上重訴字第56號判決、95年
          上重更二字第64號判決（下稱：刑事二審判決）卻認
          定被告有教唆庚○○殺害吳滿興之行為，其主要認定
          憑據為共同被告庚○○之自白、案發當日清晨被告有
          與庚○○通電話、案發後隱藏監視錄影主機等，然此
          等證據有所瑕疵，並不足以認定被告有教唆庚○○殺
          害吳滿興之行為，被告就前揭刑事二審判決提起三審
          上訴中。況死者吳滿興之傷勢依中山大學附設醫院病
          理科解剖報告致命死因為穿刺左顳耳後6公分深、1.5
          公分寬之傷口，此不可能是由庚○○所稱之兇器鐵鎚
          所造成。是刑事二審判決認事用法既多有違誤之處，
          實難遽以該判決認定被告有教唆殺人之行為，而認定
          被告應負民事侵權行為責任。
    （二）被告並未與死者吳滿興結怨，也未教唆庚○○打死吳
          滿興，僅吳滿興曾將廢棄物丟到被告家門口，伊有錄
          影，並將錄影光碟交警察局。事發當日上午被告以電
          話聯絡庚○○，是問庚○○要不要參加被告之子之校
          外教學活動，庚○○當天係在行兇後，以對講機要被
          告將監視系統之主機電腦藏起來，被告害怕招惹麻煩
          ，始把監視器電腦主機拆下藏匿，並叫楊景隆若有人
          問起監視器時，應答說監視器未開。而本件除有黃登
          宏之供詞外，並無其他直接證據足以證明被告有教唆
          庚○○殺人之事實。本件案發當時庚○○到案接受訊
          問時，明白供稱係他自己要修理吳滿興的，丁○○並
          未教唆他去修理吳滿興，未料時隔三個月，庚○○寫
          自白書指摘係被告丁○○教唆其拿鐵鎚打死吳滿興云
          云，其後之偵訊庚○○均咬定係被告丁○○教唆其殺
          害吳滿興；其前後供詞反覆。庚○○於彰化看守所時
          ，其父親與其姑丈均有去接見他，依接見時之談話內
          容，可知都是黃父指使庚○○指摘丁○○教唆打人，
          庚○○自己也承認他在利用丁○○，其姑丈張振紘並
          找被害人之大兒子即原告乙○○談及若庚○○堅稱係
          丁○○教唆的，被害人方面就不會向庚○○請求民事
          賠償部分等，故原告僅對丁○○提起本案刑事附帶民
          事訴訟，未對庚○○提請民事訴訟，其緣由在此。黃
          登宏所稱被告丁○○以500萬元代價要他殺害吳滿興
          ，係事後杜撰之詞，庚○○係透過其父向丁○○索討
          金錢不遂，才在收押三月後推翻前供，反咬係被告吳
          春宗教唆他殺害吳滿興，可見被告確實遭人陷害。
    （三）監視器於92年4月20日6時40分59秒至56分間停止錄影
          一事，非伊拔除電源所致，若監視器電源係伊拔除，
          伊應不再接上電源，不致於6時56分接上電源，而後
          於7時許返回拔除電源。再者案發現場之監視器係360
          度旋轉之監視器球，為旋轉來回錄影，非定點測錄，
          故庚○○非無可能利用該旋轉監視器轉到他方向時避
          開錄影，先潛入住處。且事發當日，死者家屬去參加
          廟會活動，出門時6時15分，死者尚在家中睡覺，足
          見庚○○所言非真。其係因單戀伊女不成，為誣指被
          告教唆。
    （四）被害人吳滿興係在有生之年始對其妻即原告戊○○負
          扶養義務，吳滿興生於25年3月26日，92年4月20日遇
          害時，為67歲，若未發生此不幸事故，依台閩91年台
          閩地區簡易生命表（男性），其平均餘命為13.80。
          另依民法第1115條第l項第l款及第1116條之l規定，
          對原告戊○○負扶養義務者，除被害人吳滿興外，還
          有其子女即原告乙○○、己○○、丙○○及甲○○等
          四人，上述五人之扶養順序相同。
三、原告主張被告丁○○因與被害人吳滿興結怨，遂教唆其員工
    庚○○於92年4月20日殺害被害人吳滿興，經台灣彰化地方
    法院檢察署檢察官提起公訴，先後經台灣彰化地方法院92年
    度重訴字第18號及本院95年度上重更（二）字第64號判處有
    期徒刑15年在案等情，業據本院調閱上開刑事案件偵、審卷
    宗無訛，復有本院前開判決書附卷足稽；被告固不否認曾於
    案發當日清晨4時45分許，撥打庚○○之行動電話，且庚○
    ○於行兇後，伊先駕車載家人外出後，旋又折返工廠，將監
    視器電源拆除，並曾撥打電話予為其裝設監視器之廠商楊景
    隆，指示楊景隆若有人問起其工廠是否有裝設監視錄影系統
    時，應騙說監視器系統未開啟等情。惟否認有教唆庚○○殺
    害吳滿興之情事，並以前揭情詞置辯。惟查：
    （一）庚○○對於其於前揭時、地受被告之利誘、教唆而持
          鐵鎚與現場撿拾之磚頭殺害被害人吳滿興之犯罪事實
          ，已經庚○○於本院95上重更（二）64號刑事案件偵
          查中供述甚詳（見台灣彰化地方法院92年度重訴字第
          18號卷第10至13頁、台灣彰化地方法院檢察署92年度
          偵字第6257號偵查卷第91頁），有調閱之上開刑事卷
          証足稽。復經其於本院囑託台灣桃園地方法院訊問時
          ，供述稽詳，証稱：被告指示其縱殺死吳滿興也沒有
          關係等語。有台灣桃園地方法院96年6月26日96年助
          字第7號函檢附之訊問筆錄足稽。而被害人吳滿興確
          因被人以磚塊及鐵鎚打擊，致受有顱骨骨析及蜘蛛膜
          下腔出血而死亡等情，亦經檢察官督同法醫相驗、解
          剖屬實，並製有勘（相）驗筆錄、驗斷書、中山醫學
          大學附設醫院病理科解剖鑑定報告、相驗屍体証明書
          等附調閱之上開刑事卷可供參佐，並經証人即檢驗員
          許逸文、法醫師蔡崇弘於刑事案件一審中証稱：初步
          檢驗報告認定有二種兇器是對的，依法醫學之常理，
          先判斷不行的兇器，如鐵鎚有二面，一面會造成銳器
          傷，另一面會造成鈍器傷，…本件死者的傷勢最有可
          能是用鐵鎚的二面所造成。死者的穿刺傷是鐵鎚的尖
          端所造成的可能性最大。……本件可排除由刀子造成
          死因，…死者身上另有穿刺傷，經與扣案鐵鎚尖端比
          對機率也是非常接近等語（見台灣彰化地方法院92年
          度重訴字第18號刑事卷第三宗第62至66頁）。足見被
          告辯稱死者身上之穿刺傷應非磚塊造成，足見庚○○
          所稱非實等語，並非足取。
    （二）另被告雖否認伊與死者吳滿興結怨，而有教唆庚○○
          殺害被害人吳滿興之事實。惟被告因其設於彰化縣花
          壇鄉○○村○○路九五七巷八十號鴻昌鐵工廠確與毗
          鄰之田地所有權人吳滿興間，為吳滿興所種植之農作
          物遭人傾倒廢棄物而損毀事，吳滿興懷疑是丁○○丟
          棄其工廠之廢棄物所致，憤而在丁○○上開工廠兼住
          所處大門前焚燒廢棄物，丁○○工廠內所飼養之犬隻
          及栽種之花木亦陸續遭人下毒而死亡問題，而互生糾
          紛，此為原告指証甚詳，被告亦自承因吳滿興將廢棄
          物丟至其家中，伊將之錄影送交警局等語。於刑事案
          件偵查中亦明確供承其與吳滿興間因倒廢棄物問題而
          生爭執（見調閱警卷第15頁、l8頁、20頁、台灣彰化
          地方法院上開刑事卷第二宗第21頁等）。是被告辯稱
          其與吳滿興並未交惡一節，亦非可取。再者，庚○○
          係自92年6月l9日在刑事案件原審法院受理檢察官聲
          請延長其羈押案件中，依法訊問其案情時，庚○○即
          以點頭之方式供承其係受被告之指示持鐵鎚去教訓死
          者；並於同年7月10日進一步書立自白書，完整供出
          其係受被告之教唆始前去殺害死者，並自此時起即堅
          決供認係受被告誘以500萬元之代價，始決意持被告
          提供之鐵鎚前去殺死死者，然因被告事後並未履行約
          定，其始決定將被告教唆其殺人之事實全盤供出等事
          實，衡諸常情，庚○○與死者吳滿興素不相識，黃登
          宏甚至不知吳滿興之姓名，被告就此亦不否認（見前
          開偵查卷第151頁），則庚○○與吳滿興間當無任何
          怨隙可言，是庚○○自無殺害死者吳滿興之動機，且
          縱然庚○○知悉吳滿興毒殺丁○○家中之犬隻與花木
          而心生憤慨，惟此亦屬被告與吳滿興間之恩怨，和黃
          登宏並無關連，庚○○實無為此而萌生殺害吳滿興之
          意之可能，是庚○○除係受被告以利誘教唆外，尚無
          殺害吳滿興之動機。再觀庚○○自警訊時起，即已坦
          承係其動手殺害吳滿興，顯見其原本有意承擔全部之
          刑責，則若非其係受被告之教唆而殺害吳滿興者，以
          本案當時偵查之過程與所掌握之證據而言，尚無法確
          切認定被告亦有涉案，其實無無端將被告捲入本案之
          必要。且被告於本件案發後，更二度前去看守所探望
          被羈押之庚○○，給予庚○○精神上及物質上之幫助
          ，並多次匯款給庚○○（見刑事案件一審卷附庚○○
          羈押之接見紀錄、寄送物品資料登記簿，內載被告曾
          前去接見庚○○二次，並以自己或友人徐州明之名義
          寄送現金各五千元給庚○○共三次，徐州明亦曾前去
          接見庚○○三次，並各寄送現金八千元給庚○○共三
          次），則庚○○更無誣陷丁○○之可能。雖被告另辯
          稱：庚○○係因單戀其女不成，方故為誣陷等語。惟
          此為庚○○所否認，再參以法務部調查局92年ll月l9
          日之測謊報告書結果（見前開刑事案件原審第一宗）
          ，是被告前開所辯，亦非可取。末查，被告並不否認
          其於案發當日早上4時45分確有以電話聯絡庚○○，
          並指示庚○○到其住處等情，再參以其於檢察官初訊
          時供說：當時係因狗在吠，不知是否有人要毒小狗，
          始電請庚○○過來看一下等詞（見上開偵查卷第24頁
          反面），足認其稱係電話邀約庚○○參與校外教學活
          動一節，非屬真正，亦與常情有悖，蓋若非急迫情事
          ，一般常人不可能於一般人之睡覺時間撥打電話。則
          庚○○所供被告當時係為指示伊到其住處巡視、查看
          ，以伺機對吳滿興動手行兇並致其死亡，亦在所不顧
          等語之證詞應可信為真正。
四、復查被告於本件案發後，當員警向其調查其工廠兼住處所裝
    設之監視器時，其原本故意隱瞞其裝設之監視器有正常監錄
    之事實，並向員警謊稱其監視器自92年l月間即損壞而不能
    監錄云云（見其警局初訊筆錄），待員警會同其妻吳盧惠美
    於其工廠貨物堆中之紙箱內啟出監視器電腦主機後，其始坦
    承監視器有在監錄之事實；且其後亦坦承其於案發當天中午
    ，當員警以電話向其告知吳滿興已遭人打死之事實後，立即
    於當日13時54分許打電話與監視器之廠商楊景隆，指示楊景
    隆若有人問起其住處之監視器時，要楊景隆騙說該監視器無
    法監錄云云（見警卷及偵查卷第25頁反面）；被告於監視器
    電腦主機被起出後，甚且進一步坦承其於案發當日上午7時4
    分許駕車載同家人出門後，旋即折回住處，從監視器攝影鏡
    頭之死角處進入其住處，將監視器之電源拆除，並把監視器
    主機拆卸後，裝入紙箱內，而藏放在其工廠貨物堆中等各事
    實，則被告此舉實有刻意隱藏證據以隱匿案情之故意至為明
    顯；雖被告就此辯稱係因當日早上7時許，庚○○來按門鈴
    或對講機要其隱匿監視錄影系統電腦主機，伊害怕無端被牽
    扯，始把監視器電腦主機拆卸藏匿，並電告楊景隆謊稱監視
    器不能攝影云云；然若被告與庚○○殺害吳滿興之事實無關
    ，其理無為庚○○隱匿監視器主機之必要，更無須特地電告
    楊景隆，教唆楊景隆為不實陳述之必要。
五、又被告雖另抗辯：依庚○○羈押於台中看守所接見時之談話
    內容，可知是黃父指使庚○○指摘丁○○教唆打人，庚○○
    姑父亦與原告乙○○談及若庚○○堅稱係丁○○教唆的，被
    害人方面就不會向庚○○請求民事賠償部分等，故原告僅對
    丁○○提起本案刑事附帶民事訴訟，未對庚○○提請民事訴
    訟，其緣由在此；可見被告確實遭人陷害云云。惟查，被告
    丁○○係與庚○○先有殺害被害人代價為500萬元之約定在
    先，由於被告丁○○，未於案發後即行依約支付，嗣被告庚
    ○○始於偵查中之92年7月10日託人書具自白書供出始末，
    已如上述。且觀庚○○與其家人於接見時所為之談話內容，
    庚○○亦一再強調伊說的是事實、是正確的，沒亂講話；也
    不滿遭被告利用；另觀諸庚○○於92年8月3日於其父與姑丈
    接見時之談話內容，原告係希冀庚○○能將被告教唆之事實
    供出，不要隱瞞，故而不向庚○○要求民事賠償。被告辯稱
    係遭構陷云云，自不可採。
六、按「因犯罪而受損害之人，於刑事訴訟程序得附帶提起民事
    訴訟，對於被告及依民法負損害賠償責任之人，請求回復其
    損害。前項請求之範圍，依民法之規定。」刑事訴訟法第四
    百八十七條定有明文。又「因故意或過失，不法侵害他人之
    權利者，負損害賠償責任。」、「不法侵害他人致死者，對
    於支出殯葬費之人，應負賠償責任」「被害人對於第三人負
    有法定撫養義務者，加害人對於該第三人亦應負賠償責任。
    」、「不法侵害他人致死者，被害人之父、母、子、女及配
    偶，雖非財產上之損害，亦得請求賠償相當之金額。」民法
    第一百八十四條第一項前段、第一百九十二條、第一百九十
    四條亦分別定有明文。而原告戊○○為被害人吳滿興之配偶
    ，原告乙○○、己○○、丙○○、甲○○為被害人吳滿興之
    子女，有戶籍謄本影本一份在卷可按，則原告依上開規定所
    得請求之各項費用如下：
（一）殯葬費用：
      原告乙○○主張因被害人吳滿興死亡而支付殯葬費三十八
      萬一千七百元等情，並據其提出收據影本四張為證，且為
      被告所不爭執，惟其中載明白布、毛巾28,000元部分，經
      原告於本院審理中所捨棄，故原告乙○○請求之金額在
      353,700元範圍內，應予准許，逾此部分之28,000元，則
      無理由，應予駁回。
（二）扶養費部分：原告戊○○主張其係27年l月3日出生，自92
      年4月20日被害人吳滿興死亡之日起，依臺灣地區簡易生
      命表計算其平均餘命為17.79年，以8l年度所得稅扶養親
      屬寬減額70歲以上，每人每年ll萬l千元，依霍夫曼計算
      法扣除中間利息，請求扶養費238,875元（指經本院更審
      判決後，經最高法院廢棄發回部分）等語。惟按「負扶養
      義務者有數人時，應依左列順序定其履行義務之人：一直
      系血親卑親屬。．．．。」、「夫妻互負扶養之義務，其
      負扶養義務之順序與直系血親卑親屬同，其受扶養權利之
      順序與直系血親尊親屬同。」民法第1115條第l項第l款及
      第1116條之l規定甚明。故對原告戊○○負扶養義務者，
      除被害人吳滿興外，還有其子女即原告乙○○、己○○、
      丙○○及甲○○等四人，且上述五人之扶養順序相同。又
      被害人吳滿興係在有生之年始對其妻即原告戊○○負扶養
      義務；查吳滿興生於25年3月26日，於92年4月20日遇害死
      亡時，為67歲，若未發生此不幸事故，依台閩91年台閩地
      區簡易生命表（男性），其平均餘命為13.80年；是原告
      戊○○之平均遺命雖為17.79年，但吳滿興所應負之扶養
      義務應僅侷限於其有生之年即平均餘命13.80年。故應以
      被害人吳滿興之平均餘命計算原告戊○○所得請求之法定
      扶養費。因被害人吳滿興與其子女即原告乙○○、己○○
      、丙○○及甲○○四人，當對原告戊○○共同負扶養義務
      ，故被害人吳滿興所應分擔之法定扶養義務為五分之一。
      依九十年度之所得稅受扶養親屬每人每年免稅額74,000元
      ，另依財政部所訂年滿七十歲之受扶養親屬免稅額為每人
      每年lll,000元，再依霍夫曼計算法扣除中間利息，故原
      告戊○○所得請求之扶養費應為209,930元。【計算方式
      :74,000 ×3.0000000（未滿70歲，4年）＋111,000／（1
      ＋4×0.05）＋lll.000／（l＋5×0.05）＋111,000／（l
      ＋6×0.05）＋lll.000／（l＋7×0.05）＋lll,000／（1
      ＋8×0.05）＋1ll.000／（l＋9×0.05）…＋lll,000／
      （l＋12×0.05）＋lll,000／（l＋13×0.05）×0.8（滿
      70歲後之9.8年）＝1,049,648。0000000／5＝209.930（
      四捨五入）】。原告戊○○逾此部分之請求，尚屬無據，
      應予駁回。
（三）精神慰藉金部分：被告僅因細故即對被害人吳滿興萌生殺
      機，進而教唆庚○○殺死被害人，其惡性非輕，又原告一
      家原本和樂，原告戊○○老年喪偶，無依終老；原告乙○
      ○、己○○、丙○○及甲○○遽而失怙，其等精神確受極
      大痛苦，其請求被告賠償精神慰撫金，洵屬有據。按精神
      慰撫金核給之標準固與財產上損害不同，然非不可斟酌雙
      方身分資力與加害程度，及其他各種情形核定相當之數額
      ，最高法院著有51年台上字第223號判例可資參照。本院
      審酌兩造分別陳明：原告戊○○為傳統婦女，未受過正式
      的教育；原告乙○○警察專科學校畢業，從事警察工作，
      每月薪資大約五、六萬多元；原告丙○○大專畢業，於汽
      車服務場工作，每月薪資大約六、七萬元；原告己○○高
      中畢業，工作不穩定；原告甲○○大學畢業，為關稅人員
      ，每月薪資大約四萬多元；被告係國中畢業，經營鴻昌鐵
      工廠等情，並參酌兩造稅務電子閘門財產所得調件明細表
      （見更審前本院卷第56至117頁）等兩造之身分、地位、
      經濟能力、被告應支付精神慰藉金之總數等一切情狀，認
      原告請求精神慰撫金之數額，以原告戊○○150萬元，原
      告乙○○、己○○、丙○○及甲○○等人各80萬元為適當
      ，原告乙○○、己○○、丙○○及甲○○超出此數額之請
      求，應予核減，不予准許。
七、綜上所述，原告戊○○可請求扶養費209,930元、精神慰撫
    金150萬元，共1,709,930元；原告乙○○可請求殯葬費用
    353,700元、精神慰撫金80萬元，共1,153,700元；原告己○
    ○、丙○○及甲○○可請求精神慰撫金各80萬元。原告等基
    於侵權行為之損害賠償請求權，請求被告賠償其損害，於上
    述可請求之範圍內，為有理由，應予准許。爰判命被告應給
    付原告戊○○1,709,930元，給付原告乙○○1,153,700元，
    給付己○○、丙○○及甲○○各80萬元，並均自起訴狀繕本
    送達翌日即九十四年一月六日起至清償日止，各按年息百分
    之五計算之利息。至原告超過上述金額部分之請求，則為無
    理由，不應准許。
八、本件事證已甚明確，兩造其餘之攻擊防禦方法與舉證，經審
    酌結果，與本案判決結果無影響，爰不一一論述。
九、據上論結：本件原告之訴，為一部有理由，一部無理由，依
    民事訴訟法第78條、第79條但書、第85條第l項前段、第463
    條、第390條第2項、第392條，判決如主文。
中　　華　　民　　國　　96　　年　　12　　月　　5 　　日
                  民事第六庭    審判長法　官  吳惠郁
                                      法　官  盧江陽
                                      法　官  陳賢慧
以上正本係照原本作成。
被告得上訴。
如對本判決上訴，須於收受判決送達後20日內向本院提出上訴書
狀，其未表明上訴理由者，應於提出上訴後20日內向本院提出上
訴理由書（須按他造人數附具繕本）。
上訴時應提出委任律師為訴訟代理人之委任狀。具有民事訴訟法
第466條之1第1項但書或第2項之情形為訴訟代理人者，另應附具
律師及格證書及釋明委任人與受任人有該條項所定關係之釋明文
書影本。
                                      書記官  江玉萍
中　　華　　民　　國　　96　　年　　12　　月　　6 　　日
                                                      Ｃ
